【裁判字號】    97,交易,40
【裁判日期】    970321
【裁判案由】    過失傷害
【裁判全文】
臺灣臺中地方法院刑事判決
公  訴  人  臺灣臺中地方法院檢察署檢察官
被      告  乙○○
上列被告因過失傷害案件，經檢察官提起公訴（九十六年度偵字
第二八一四九號），本院判決如下：
    主    文
乙○○因過失傷害人，處拘役伍拾伍日，如易科罰金，以新台幣
壹仟元折算壹日。
    犯罪事實
一、乙○○於民國九十六年七月十七日二十一時二分許，騎乘車
    牌號碼FB6－857號重型機車，沿臺中市西屯區市○○○路由
    西往東方向行駛（起訴書誤為沿臺中市○○路由南往北行駛
    ），迄行至與臺中市○○區○○路之交叉路口時，其本應注
    意車前狀況，並隨時採取必要之安全措施，且需遵守路口燈
    光號誌之指示行駛；而依當時天候晴，光線為夜間有照明，
    路面鋪設柏油且乾燥、無缺陷、無障礙物等情形，視距良好
    ，並無不能注意之情事，竟疏於注意，且未遵守紅燈號誌之
    指示禁止通行，並不得超越停止線或進入路口，在其行向之
    路口號誌已轉為紅燈後，仍貿然騎車進入前開交岔路口，適
    有丁○○騎乘車牌號碼PM8－773號重型機車，沿臺中市○○
    區○○路由南往北方向（起訴書誤為沿市○○路由東往西方
    向行駛）亦欲穿越上開交岔路口時，乙○○因貿然通過該路
    口，未採取煞停之必要安全措施而闖越紅燈，俟見及丁○○
    所騎乘之重型機車業已避煞不及，致其所騎前揭重型機車後
    車尾與丁○○所騎乘上開重型機車之前車頭即在該交岔路口
    內發生碰撞，丁○○因而人車倒地，並受有左側鎖骨骨折之
    傷害。嗣乙○○於車禍後即停留在現場，且在有偵查權限之
    警察機關尚未發覺犯罪前，主動向據報前來處理，有偵辦犯
    罪職務之臺中市警察局第六分局交通分隊警員謝聖賢坦承肇
    事，並自願接受裁判。
二、案經丁○○訴由臺中市警察局第六分局報請臺灣臺中地方法
    院檢察署檢察官偵查起訴。
    理    由
一、訊據被告乙○○固坦陳其確實有在前揭時間騎乘車牌號碼FB
    6－857號重型機車行經臺中市西屯區市○○○路與朝富路之
    交叉路口，並與告訴人丁○○所騎乘車牌號碼PM8－773號重
    型機車發生碰撞，致告訴人重心不穩倒地後，因而受有左側
    鎖骨骨折之傷害，惟矢口否認有何過失傷害犯行，辯稱：案
    發當時伊的行向才是綠燈，伊既沒有闖紅燈，自不能率令伊
    承擔過失之責任云云；惟查：
（一）上揭告訴人丁○○於前開時地，因騎乘機車與被告乙○○
      所騎之機車發生碰撞而重心不穩倒地後，因而受有左側鎖
      骨骨折傷害之事實，業據告訴人先後於警詢、偵查中均指
      訴明確〔見警卷第五頁至第七頁，偵查卷第八頁至第九頁
      。按現行刑事訴訟法為保障被告之反對詰問權，排除具有
      虛偽危險性之傳聞證據，以求實體真實之發見，於該法第
      一百五十九條第一項明定被告以外之人於審判外之言詞或
      書面陳述，除法律有規定者外，不得作為證據。而刑事訴
      訟法第一百五十九條之一至一百五十九條之四有傳聞法則
      之例外規定，且被告以外之人於審判外之陳述，雖不符前
      四條之規定，而經當事人於審判程序同意作為證據，法院
      審酌該言詞陳述或書面陳述作成時之情況，認為適當者，
      亦得為證據；當事人、代理人或辯護人於法院調查證據時
      ，知有第一百五十九條第一項不得為證據之情形，而未於
      言詞辯論終結前聲明異議者，視為有前項之同意，刑事訴
      訟法第一百五十九條之五定有明文。本件檢察官、被告迄
      本院言詞辯論終結前，均未對告訴人警詢、偵查中所為此
      部分陳述之證據能力聲明異議，且本院參酌該等言詞乃告
      訴人本於車禍受傷之親身經驗所為之陳述，並無違反陳述
      任意性之情形，被告就告訴人此部分陳述所顯現之客觀事
      實（即告訴人因交通事故而受有左側鎖骨骨折之傷害）亦
      不加爭執，復與本院調查其他具體事證所得之資料相符，
      而認適合作為證據，依刑事訴訟法第一百五十九條之五第
      二項之規定，該告訴人先後於警詢、偵查中所為關於因本
      件車禍導致受傷之陳述，應認具有證據能力，得為證據使
      用〕，並有澄清綜合醫院中港分院診斷證明書一紙在卷可
      憑（見警卷第二六頁），是此部分告訴人因本件車禍而導
      致左側鎖骨骨折傷害結果之客觀事實，已堪信為真實。準
      此，本件所應予審究者，厥為本件交通事故之發生，是否
      緣於被告未能遵照號誌之指示，貿然闖越紅燈行駛，致與
      告訴人所騎乘機車發生碰撞所致？
（二）查證人即本件交通事故發生時目擊現場景況之丙○○業於
      本院審理時到庭證稱：案發當時伊所乘坐之車輛恰好因拋
      錨而停在市○○○路與朝富路交叉路口之便利商店對面，
      是在交叉路口的西北角位置，伊人則站在靠朝富路之路旁
      ，告訴人係由南往北朝伊迎面騎來。因伊剛好對著朝富路
      行向之紅路燈號誌發呆，看到該號誌顯示綠燈，告訴人迎
      面騎來後，隨即在交叉路口內與被告發生碰撞，所以伊可
      以確定告訴人的行向是綠燈，而被告之行向自是紅燈等語
      綦詳（見本院卷第二六頁至第二七頁），由上開證人丙○○關於案發當時事故發生經過之證述可知，被告乙○○於
      此交通肇事中，確實有闖紅燈之行為，本件以證人丙○○
      與被告、告訴人丁○○均素昧平生，互不相熟識，亦無任
      何利害關係，其當無蓄意偏頗告訴人而設詞構陷誣攀被告
      之疑慮，是證人丙○○證詞之可信性，應無疑問，本件交
      通事故確係被告未能遵照號誌之指示，貿然闖越紅燈行駛
      ，復未注意車前狀況，致與告訴人所騎乘機車發生碰撞所
      致。
（三）按汽車行駛時，駕駛人應注意車前狀況，並隨時採取必要
      之安全措施，汽車行駛至交岔路口，其行進應遵守燈光號
      誌或交通指揮人員之指揮，道路交通安全規則第九十四條
      第三項、第一百零二條第一項第一款定有明文；被告乙○○既領有駕駛執照，對上開規定，自應知之甚詳，並為被
      告應行注意之事項。而依車禍當時之天候為晴，光線為夜
      間有照明，路面鋪設柏油且乾燥、無缺陷、無障礙物等情
      形，視距良好，為前開道路交通事故調查表(一)所明載，被
      告自承其意識清楚，所駕車輛機件正常，並無不能注意之
      情事，詎其竟疏未注意車前狀況，於行經前揭交叉路口時
      ，未遵照號誌指示，隨即貿然前行，致與告訴人所騎機車
      發生碰撞，其駕車行為違反上開行車規定，自有過失，甚
      為明確。再本件告訴人丁○○因此車禍受有左側鎖骨骨折
      之傷害，已見前述，被告之過失駕駛行為與告訴人之傷害
      結果間，具有相當因果關係，亦足認定。
（四）綜此，被告乙○○所為之辯述，無非事後卸責之語，不足
      採信。是本件事證至臻明確，被告已難脫辭其過失責任，
      其犯行洵堪認定。
二、核被告乙○○所為，係犯刑法第二百八十四條第一項前段之
    過失傷害罪。另被告於車禍發生後停留在現場，且向前來現
    場處理之臺中市警察局第六分局交通分隊警員謝聖賢坦承肇
    事，自願接受裁判等情，業經被告供陳在案（見警卷第一三
    頁之臺中市警察局第六分局道路交通事故談話紀錄表），並
    有臺中市○○○道路交通事故肇事人自首情形紀錄表及前開
    道路交通事故調查報告表(二)載明被告肇事後並未逃逸之情可
    憑（見警卷第一六頁、第一二頁），被告係對於未發覺之罪
    自首而受裁判，自得依刑法第六十二條前段之規定予以減輕
    其刑。爰審酌被告前無不法之犯罪前科紀錄，素行尚佳，有
    臺灣高等法院被告前案紀錄表可查，其於本件車禍之過失程
    度，告訴人丁○○之受傷狀況非輕，被告肇事後迄今尚未能
    與告訴人達成和解，以金錢稍事彌補其因本件車禍所受身心
    之損害，暨被告犯後未能坦認自己確有過失之犯罪後態度等
    一切情形，量處如主文所示之刑，並諭知易科罰金之折算標
    準。至公訴人固於本件審理時指陳被告之過失程度深重，告
    訴人身為棒球教練，因本件事故所肇致之傷害而喪失其工作
    等情，而對被告具體求處有期徒刑四月；惟本件被告貿然闖
    越紅燈行駛肇事，致告訴人受害甚深，固應予以非難；但本
    院考量告訴人之傷勢程度、被告於本院亦曾表示願意以金錢
    賠償告訴人損害，僅雙方就數額無法達成共識，然告訴人仍
    得另循民事訴訟程序尋求救濟等被告之犯罪情節與其他一切
    之具體情狀後，認對被告處予主文所示之刑罰，已足收懲儆
    之效，是公訴檢察官前揭具體求刑之刑度範圍稍嫌過重，併
    述明之。
據上論斷，應依刑事訴訟法第二百九十九條第一項前段，刑法第
二百八十四條第一項前段、第六十二條前段、第四十一條第一項
前段，刑法施行法第一條之一第一項、第二項前段，判決如主文
。
本案經檢察官甲○○到庭執行職務。
中    華    民    國    97    年    3     月    21    日
                  刑事第三庭  法  官  陳思成
上正本證明與原本無異。
如不服本判決，應於收受送達後10日內向本院提出上訴書狀（應
敘述具體理由並附繕本）。
上訴書狀如未敘述理由，應於上訴期間屆滿後20日內補提理由書
於本院。
                              書記官  吳詩琳
中    華    民    國    97    年    3     月    21    日
附錄論罪科刑法條
刑法第二百八十四條第一項
因過失傷害人者，處六月以下有期徒刑、拘役或五百元以下罰金
，致重傷者，處一年以下有期徒刑、拘役或五百元以下罰金。


司法院資訊處製作；財團法人民間司法改革基金會備份。
